【裁判字號】    98,抗,274
【裁判日期】    980611
【裁判案由】    訴訟救助
【裁判全文】
臺灣高等法院臺中分院民事裁定           98年度抗字第274號
抗  告  人  甲○○
抗告人因與相對人黃埩琪間訴訟救助事件，對於中華民國98年05
月12日台灣台中地方法院98年度救字第44號所為裁定提起抗告，
本院裁定如下：
    主  文
原裁定廢棄。
本件准予訴訟救助。
聲請及抗告訴訟費用由相對人負擔。
    理  由
一、本件抗告人以其所有之房地因遭相對人不當得利，抗告人欲
    訴請相對人返還房地，惟抗告人生活困難並且因罹患腎疾而
    領有身心障礙手冊，無資力支出訴訟費用，爰聲請訴訟救助
    云云等語。原法院以依抗告人所提出之97年度綜合所得稅各
    類所得資料清單所示，抗告人現任職於台東縣「翠如坊」，
    有正當職業收入，已非窘於生活並缺乏經濟信用者，且本件
    訴訟標的價額為新台幣（下同）148 萬9042元，應繳納之第
    一審裁判費為 1萬5751元，以抗告人有正當職業，非缺乏經
    濟信用之狀況，尚不至於無力支出，從而駁回抗告人之聲請
    。
二、抗告意旨略以：(一)抗告人所提出之97年度綜合所得稅資料清
    單所示為抗告人民國97年8月1日至97年9月5日薪資，所得共
    2 萬3121元，惟抗告人因身體狀況無法負荷長時間工作，已
    於97年9月5日離職，現已無任職於台東翠如坊公司。(二)本件
    訴訟救助案件，經財團法人法律扶助基金會台中分會審查，
    認為抗告人符合法律扶助無資力之認定標準，准予全部扶助
    在案，原裁定駁回抗告人之聲請，即有未合，爰提起抗告，
    請求廢棄原裁定，准予聲請訴訟救助等語。
三、按當事人無資力支出訴訟費用者，法院應依聲請，以裁定准
    予訴訟救助，民事訴訟法第107條第1項前段定有明文。又經
    分會准予法律扶助之無資力者，其於訴訟程序中，向法院聲
    請訴訟救助時，除另有不符法律扶助事實之證明外，應准予
    訴訟救助，復為法律扶助法第62條所明定。申言之，如經財
    團法人法律扶助基金會分會准予法律扶助之無資力者，其於
    訴訟程序中，向法院聲請訴訟救助時，除另有不符法律扶助
    事實之證明者外，應准予訴訟救助。（最高法院93年度台聲
    字第674號、93年度台抗字第793號裁定意旨參照）。
四、經查：本件抗告人對於原審98年度訴字第1181號請求侵權行
    為損害賠償事件，聲請訴訟救助，抗告人並以其無資力為由
    ，向台中法律扶助基金會申請法律扶助，經該分會審查結果
    認聲請人符合受法律扶助者無資力標準第3條第1項第 1款之
    無資力要件，准予全部扶助，此有台中法律扶助基金會98年
    04月23日中扶喜字第0980002649號審查決定通知書在案。依
    抗告人提出之中區國稅局97年度綜合所得稅各類所得資料清
    單所示，抗告人雖於97年任職於台東縣「翠如坊」而有 2萬
    3121元所得，惟該所得尚不足97年度每人所得免稅額7萬7千
    元之額度，足以釋明其無資力支出本件訴訟費用，且核抗告
    人請求不當得利非顯無理由。則抗告人據以聲請訴訟救助，
    揆諸首揭說明，即屬有據。原審未查，遽以駁回其聲請，自
    有未合。抗告意旨執此指摘原裁定不當，聲明廢棄，為有理
    由。爰將原裁定廢棄，裁定如主文第二項所示。
五、據上論結，本件抗告為有理由，依民事訴訟法第 492條前段
    ，第95條、第78條，裁定如主文。
中    華    民    國    98    年     6    月    11    日
              民事第三庭    審判長法  官  陳照德
                                  法  官  朱樑
                                  法  官  李平勳
以上正本係照原本作成。
如不服本裁定應於送達後10日內向本院提出抗告狀，並繳納抗告
費新臺幣1,000元。
                                  書記官  江丞晏
中    華    民    國    98    年     6    月    11    日


司法院資訊處製作；財團法人民間司法改革基金會備份。
